臺灣嘉義地方法院民事裁定　100年度消債更字第40號
聲　請　人　楊雅婷
上列聲請人因消費者債務清理更生事件，本院裁定如下：
    主  文
聲請人楊雅婷自中華民國一００年十一月二十九日下午四時起開
始更生程序。
命本院司法事務官進行本件更生程序。
    理  由
一、按債務人不能清償債務或有不能清償之虞者，得依本條例所
    定更生或清算程序，清理其債務，消費者債務清理條例第3
    條定有明文。再按債務人與金融機構協商成立者，不得聲請
    更生或清算。但因不可歸責於己之事由，致履行顯有重大困
    難者，不在此限；本條例施行前，債務人依金融主管機關協
    調成立之中華民國銀行公會會員辦理消費金融案件無擔保債
    務協商機制與金融機構成立之協商，準用前項之規定；債務
    人無擔保或無優先權之債務總額未逾新臺幣一千二百萬元者
    ，於法院裁定開始清算程序或宣告破產前，得向法院聲請更
    生；法院開始更生程序之裁定，應載明其年、月、日、時，
    並即時發生效力，復為同條例第151條第5、6項，第42條第1
    項及第45條第1項所明定。
二、本件聲請人向本院聲請更生，主張：其有不能清償債務情事
    ，於消費者債務清理條例施行前，曾依照金融主管機關協調
    成立之中華民國銀行公會會員辦理消費金融案件無擔保債務
    協商機制（下稱債務協商機制），與台新國際商業銀行股份
    有限公司（下稱台新銀行）等金融機構成立協商，約定自民
    國95年9月10日起，每月清償新臺幣（下同）16,272元，而
    聲請人協商時之收入係由配偶每月固定給予生活費20,000元
    ，扣除每月必要支出6,816元，僅餘13,184元，不足清償上
    開方案，並曾多次希望台新銀行重提清償方案，卻遭台新銀
    行拒絕，是聲請人迫於無奈，勉強成立協商，不足部分則由
    聲請人向親友借款償還。然因聲請人配偶自96年6月起收入
    驟減，無法再給予聲請人前開生活費，致無力再繼續清償協
    商金額，遂於96年7月起毀諾，是客觀上顯屬因不可歸責於
    己之事由致履行顯有重大困難，且其無擔保或無優先權之債
    務總額未逾1,200萬元，復未經法院裁定開始清算程序或宣
    告破產，為此，依消費者債務清理條例提出本件之聲請等語
    。經查：
（一）聲請人主張其目前所負無擔保或優先權債務總金額為1,33
      9,907元，於消費者債務清理條例施行前，依債務協商機
      制與台新銀行等金融機構成立協商，依雙方簽立之協議書
      ，約定債務人自95年9月起，分80期，利率0％，每月10日
      應償還16,272元，聲請人自協商成立後繳納10期，於96年
      7月毀諾等情，業據聲請人提出債權人清冊，並有台新銀
      行100年11月17日台新債協100法字第10971號函1份及後附
      之消費金融案件無擔保債務協商申請書、協議書、無擔保
      債務還款計畫書等在卷可稽，自堪信為真實。
（二）聲請人主張目前任職於泳泰汽車美容坊，每月薪資12,000
      元乙情，業據其提出收入切結書及薪資給付證明等為憑，
      且經本院審酌聲請人98年、99年所得資料，聲請人該2年
      度均無固定薪資所得收入，此有聲請人98、99年度綜合所
      得稅各類所得資料清單為證，堪信其主張為真實。
（三）聲請人主張每月必要支出為伙食費4,500元、交通費500元
      、電話費416元、醫療費900元、日常用品費500元，合計
      支出6,816元等語。經查，聲請人前揭支出項目及金額，
      業據提出加油之統一發票、中華電信股份有限公司電話費
      繳費通知、財團法人基督教醫院98年3月17日診斷證明書
      及杏宜診所收據等（均為影本）為憑，經核所主張之各項
      支出金額尚屬合理，復未逾越內政部所頒之最低生活費標
      準每人每月10,244元，故其主張前揭項目及金額，准予認
      列，是聲請人每月必要生活支出應為6,816元。
（四）又聲請人雖自陳其名下有投保全球人壽保險股份有限公司
      （下簡稱全球人壽公司）、富邦人壽保險股份有限公司（
      下簡稱富邦人壽公司）及國寶人壽保險股份有限公司（下
      稱國寶人壽公司）等4份壽險，並提出全球人壽公司防癌
      終身健康保險契約書、富邦人壽公司富邦重大疾病終身壽
      險保險契約書、國寶人壽公司康太定期保險、永泰終身保
      險保險契約書等影本各1份為憑，惟該4份人壽保險保險單
      目前情況分別為年繳保費3,577元、繳清保險保額6,348元
      、52,835元、自98年3月11日起依約豁免康太定期保險保
      險費、及自98年3月18日起依約豁免永泰終身保險防癌終
      身健康保險附約之續期保費，其他主、附約保費繼續繳納
      及解約金43,561元，有前開全球人壽公司防癌終身健康保
      險契約書後附之保險單、富邦人壽公司富邦重大疾病終身
      壽險保險契約書後附之批註欄、及國寶人壽公司康太定期
      保險、永泰終身保險保險契約書後附之批註書及解約金表
      在卷可參，是聲請人縱將其所投保之上開保險契約解約領
      回解約金，仍不足清償其前揭債務，故聲請人主張其不能
      清償等情，勘屬有據。
三、綜上所述，以債務人每月收入12,000元，清償前揭協商每月
    應清償之金額16,272元，尚嫌不足，更遑論支付生活必要費
    用。是債務人主張其有不可歸責於己之事由，致履行前揭協
    商之清償方案顯有重大困難乙節，應可採信。從而，債務人
    既有不能清償債務之情事，自應允其於消費者債務清理條例
    施行後，選擇以更生程序清理其債務，藉以妥適調整債務人
    與債權人及其他利害關係人間之權利義務關係，保障債權人
    獲得公平受償，並謀求債務人經濟生活之重建復甦機會。此
    外，本件又查無債務人有消費者債務清理條例第6條第3項、
    第8條或第46條各款所定駁回更生聲請之事由存在，則債務
    人聲請更生，於法尚無不符，應予准許。次按法院裁定開始
    更生或清算程序後，得命司法事務官進行更生或清算程序，
    消費者債務清理條例第16條第1項前段定有明文，本件更生
    之聲請，業經本院裁定准許開始更生程序，爰依前揭規定，
    命法事務官進行本件更生程序，爰裁定如主文。
中    華    民    國   100    年    11    月    29    日
              民事第二庭    法      官  黃仁勇
以上為正本係照原本作成。
本件不得抗告。
本裁定已於民國100年11月29日下午4時公告。
中    華    民    國   100    年    11    月    29    日
                            書  記  官  黃意雯